臺灣高雄地方法院刑事判決　　　　　　　　　　　　九十一年度交易字第七二號
　　公　訴　人　臺灣高雄地方法院檢察署檢察官
　　被　　　告　戊○○
右列被告因公共危險等案件，經檢察官提起公訴（九十一年度偵字第一００一三號）
，本院判決如左：
    主  文
戊○○服用酒類不能安全駕駛動力交通工具而駕駛，處有期徒刑貳月，如易科罰金以
佰元折算壹日。又因過失傷害人致重傷，處有期徒刑陸月，如易科罰金以佰元折
算壹日。應執行有期徒刑柒月，如易科罰金以佰元折算壹日。
    事  實
一、戊○○明知服用酒類足以造成不能安全駕駛動力交通工具之危險，於民國（下同
    ）九十一年五月十二日凌晨二時許，在高雄市○○路「犛舍ＰＵＢ」飲用二、三
    瓶啤酒後，其平衡感、言詞能力、定向力及感覺能力均已有所障礙，顯已達不能
    安全駕駛動力交通工具之狀況下，竟仍於九十一年五月十二日五時許，駕駛車牌
    號碼ＸＫＬ－九七八號重型機車，由上開地點沿中華路往小港區方向行駛，嗣於
    同日五時三十分許，行經前鎮區○○○路一三三四號對面快慢車道混合車道處，
    本應注意汽車駕駛人飲用酒類後吐氣所含酒精濃度超過每公升０．二五毫克或血
    液中酒精濃度超過百分之０．０五以上者不得駕車，且行車速度應依標誌或標線
    之規定，無標誌或標線者，在市區道路，時速不得超過五十公里，並應注意車輛
    行駛時，駕駛人應注意車前狀況，並隨時採取必要之安全措施，而當時天候晴、
    晨光、市區道路○路○路面乾燥、無缺陷及障礙物、視距良好，且依戊○○之智
    識、能力，又無不能注意之情事，詎其竟疏於注意及此，於服用酒類後不能安全
    駕駛動力交通工具而駕駛上開機車，以時速六十公里之速度超速行駛，致撞及在
    快慢車道混合車道處行走之行人乙○○、甲○○，致乙○○受有左橈骨遠端骨折
    之傷害，甲○○受有顱內出血、顏面骨折、肺部挫傷併發肺炎、並因而呈深度昏
    迷、治癒之可能性非常低之重大不治或難治之重傷害。嗣經前往處理之員警對戊○○實施酒精濃度測試結果，其呼氣時酒精濃度高達每公升０．六九毫克（ＭＧ
    ＼Ｌ），顯已不能安全駕駛動力交通工具。
二、案經乙○○（為自己並為其配偶甲○○）訴由高雄市政府警察局前鎮分局移送臺
    灣高雄地方法院檢察署檢察官偵查起訴。
    理  由
一、訊據被告戊○○對右開事實均坦承不諱，核與告訴人乙○○指訴情節及證人即前
    往現場處理事故之員警李春祖、丙○○、丁○○證述情節相符，並有高雄市○○○○○道路交通事故調查報告表、高雄市政府警察局交通大隊交通事故談話紀錄
    表、酒精濃度測定數值表、舉發違反道路交通管理事件通知單各一紙及現場照片
    三張在卷可憑。按汽車駕駛人飲用酒類後吐氣所含酒精濃度超過每公升０．二五
    毫克或血液中酒精濃度超過百分之０．０五以上者不得駕車；行車速度應依標誌
    或標線之規定，無標誌或標線者，在市區道路，時速不得超過五十公里；又按汽
    車行駛時，駕駛人應注意車前狀況，並隨時採取必要之安全措施；道路交通安全
    規則第一百十四條第二款、第九十三條第一項第一款、第九十四條第三項分別定
    有明文，此為一般駕駛人所應注意並確實遵守之事項，被告既領有駕駛執照，自
    應知之甚詳。又當時情況天候晴、晨光、市區道路○路○路面乾燥、無缺陷及障
    礙物、視距良好，而依被告之智識、能力，又無不能注意之情事，竟疏於注意及
    此，於服用酒類後不能安全駕駛動力交通工具而駕駛上開機車，並以時速六十公
    里之速度超速行駛，致撞及在快慢車道混合車道處行走之行人乙○○、甲○○，
    其駕駛行為有過失至為明確；而告訴人乙○○確受有左橈骨遠端骨折之傷害，甲○○受有顱內出血、顏面骨折、肺部挫傷併發肺炎、並因而呈深度昏迷、治癒之
    可能性非常低之重傷害等情，有高雄長庚紀念醫院診斷證明書二紙及九十一年七
    月十九日（九一）長庚院高字第一九五六號函一紙附卷足憑，是被告未盡前開注
    意義務與告訴人乙○○所受傷害及甲○○所受重傷害之間，顯有相當因果關係。
    又告訴人乙○○、甲○○疏未注意而在快慢混合車道上行走（違反道路交通安全
    規則第一百三十三條之規定），就本件車禍之發生，雖與有過失，然並無解於被
    告之過失罪責。
二、按刑法第一百八十五條之三規定所謂「不能安全駕駛」，係抽象危險犯，並不以
    發生具體危險為必要，經查，對於呼氣酒精濃度已達每公升零點五五毫克（ＭＧ
    ＼Ｌ）以上者，肇事率為一般正常人之十倍，認為已達不能安全駕車之標準，此
    業經法務部八十八年五月十八日以法八八檢字第一六六九號函告周知，應為
    絕對不能安全駕駛動力交通工具，且按就醫學文獻所知，酒精對人體造成之影響
    ，於呼氣時酒精濃度達每公升零點二五毫克（ＭＧ＼Ｌ）（約相當於體內血液中
    酒精濃度五ＭＧ＼ＤＬ或零點零五％）即會輕度中毒，造成輕度協調功能降低
    ；呼氣酒精濃度達每公升零點五毫克時（約相當於體內血液中酒精濃度一Ｍ
    Ｇ＼ＤＬ或零點一％）屬輕到中度中毒症狀，出現反應較慢、感覺減低、影響駕
    駛之狀況；又飲酒後一小時許，其體內血液酒精濃度可達最高，飲酒一小時後其
    體內之酒精濃度隨即消減，此亦分別有行政院國軍退除役官兵輔導委員會臺北榮
    民總醫院八十八年八月五日（八八）北總內字第二六八六八號函文、八十八年十
    月二十六日（八八）院賓文廉字第一三四七號臺灣高等法院函中台北醫學院附
    設醫院精神科主任蔡尚穎「酒精對人體生理與行為之影響」一文可據。而本件被
    告酒後駕車肇事後經警檢測其呼氣所含酒精濃度達每公升０．六九毫克（ＭＧ＼
    Ｌ），依據上開函文及文獻，足認被告於駕車之始及案發之時，顯已達不能安全
    駕駛之情狀。
三、綜上所述，被告之自白經查既與事實相符，自得採為論科之依據，事證明確，其
    犯行堪予認定。
四、查甲○○因本件交通事故致受有顱內出血、顏面骨折、肺部挫傷併發肺炎、並因
    而呈深度昏迷、治癒之可能性非常低之重傷害等情，有高雄長庚紀念醫院診斷證
    明書二紙及九十一年七月十九日（九一）長庚院高字第一九五六號函一紙附卷足
    憑，是其所受之傷害自屬刑法第十條第四項第六款「其他於身體或健康，有重大
    不治或難治之傷害」之重傷害。按被害人之法定代理人或配偶，得獨立告訴，刑
    事訴訟法第二百三十三條第一項定有明文，被害人甲○○現既因本件交通事故受
    有顱內出血、顏面骨折、肺部挫傷併發肺炎、並因而呈深度昏迷、治癒之可能性
    非常低之重傷害，依刑法第二百八十七條前段之規定，須告訴乃論，而乙○○係
    甲○○之配偶，此有戶役政系統個人資料查詢表一紙在卷可稽，乙○○已於案發
    後知悉犯人起六個月之法定期間內對被告提起告訴（見警卷第三頁反面、偵查卷
    第十七頁反面），是本件被害人乙○○、甲○○所受傷害及重傷害部分均經合法
    告訴，合先敘明。核被告所為，係犯刑法第一百八十五條之三之服用酒類不能安
    全駕駛動力交通工具而駕駛罪、刑法第二百八十四條第一項前段之過失傷害罪、
    刑法第二百八十四條第一項後段之過失重傷害罪。被告以一行為同時觸犯過失傷
    害及過失重傷害二罪名，係為想像競合犯，應依刑法第五十五條之規定論以一罪
    ，並從一重之刑法第二百八十四條第一項後段之過失重傷害罪處斷。被告上開所
    犯刑法第一百八十五條之三之服用酒類不能安全駕駛動力交通工具而駕駛罪與刑
    法第二百八十四條第一項後段之過失重傷害罪，犯意各別，行為互殊，犯罪構成
    要件不同，應予分別論處合併處罰。被告酒醉駕車致人受傷，應依道路交通管理
    處罰條例第八十六條第一項之規定加重其刑。又告訴人乙○○、甲○○於案發當
    時係行走於快慢車道混合車道上，且本件交通事故發生時，巡邏警網正在附近巷
    子內執行巡邏勤務，於聽到撞擊聲立即趕赴現場處理，被告見到前往處理之員警
    後，並未立即向員警表明自首願意接受裁判之意思，而員警依當時情形判斷，認
    定被告即係肇事者，經向被告查詢後，被告始承認肇事等情，業據證人即前往現
    場處理事故之員警李春祖、丙○○、丁○○證述在卷（見本院九十一年十二月二
    日、九十一年十二月十三日訊問筆錄），足見被告尚不符合自首之要件。復按「
    汽車駕駛人在快車道依規定駕車行駛，因行人或慢車不依規定擅自進入快車道，
    而致人受傷或死亡，依法應負刑事責任者，減輕其刑，固為道路交通管理處罰條
    例第八十六條第二項所明定，但依此規定，須汽車駕駛人在快車道係依規定駕車
    行駛，因有過失仍應負刑事責任時，始得減輕其刑，若在快車道未依規定駕車行
    駛，即不得遽行減輕其刑。」，此有最高法院七十四年度台上字第七二四０號、
    七十八年度台上字第四三二０號、八十二年度台上字第四二四號、八十六年度台
    上字第八一九號判決意旨可資參照，本件告訴人乙○○、甲○○於案發當時係行
    走於快慢車道混合車道上，雖係不依規定擅自進入快車道，然被告係酒醉且超速
    駕車已如前述，其行為已違反道路交通安全規則第一百十四條第二款、第九十三
    條第一項第一款之規定，自非屬在快車道「依規定」駕車行駛，揆諸上開最高法
    院判決意旨，尚不得援引道路交通管理處罰條例第八十六條第二項予以減刑，併
    予敘明。審酌被告於飲酒後已達不能安全駕駛之程度，猶貿然駕車超速行駛，致
    撞擊被害人受有傷害及重傷害，迄今尚未與被害人達成和解，惡性重大，量刑本
    不宜從輕，惟念其素行良好，尚無前科紀錄，有臺灣高雄地方法院檢察署刑案資
    料查註紀錄表及臺灣高等法院被告全國前案紀錄表各乙份在卷可按，並審酌被告
    過失情節（被害人與有過失），與被害人所受之傷害及重傷害情形，及被告犯後
    坦承犯行、深表悔意、態度良好等一切情狀，爰分別量處如主文所示之刑，並均
    諭知易科罰金之折算標準，及定其應執行之刑並諭知易科罰金之折算標準。
據上論斷，應依刑事訴訟法第二百九十九條第一項前段，道路交通管理處罰條例第八
十六條第一項，刑法第一百八十五條之三、第二百八十四條第一項、第五十五條、第
五十一條第五款、第四十一條第一項前段，罰金罰鍰提高標準條例第一條前段、第二
條，判決如主文。
本案經檢察官蔡麗宜到庭執行職務。
中      華      民      國    九十一    年    十  二    月    三十一    日
                                        臺灣高雄地方法院交通法庭
                                            法  官  孫  啟  強
右正本證明與原本無異。
如不服本判決，應於判決送達後十日內，向本院提出上訴狀。
                                            書記官  盧  雅  婷
中      華      民      國    九十一    年    十  二    月    三十一    日
附錄本判決論罪科刑之法條：
刑法第一百八十五條之三：
服用毒品，麻醉藥品、酒類或其他相類之物，不能安全駕駛動力交通工具而駕駛者，
處一年以下有期徒刑、拘役或三萬元以下罰金。
刑法第二百八十四條第一項：
因過失傷害人者，處六月以下有期徒刑、拘役或五百元以下罰金，致重傷者，處一年
以下有期徒刑、拘役或五百元以下罰金。
